臺灣桃園地方法院刑事判決　　　　　　　　　　　　　九十二年度易字第三三八號
　　公　訴　人　臺灣桃園地方法院檢察署檢察官
　　被　　　告　丙○○
右列被告因竊盜等案件，經檢察官提起公訴（九十一年度偵字第五一二一號），本院
判決如左：
    主  文
丙○○共同以強暴便利依法拘禁之人脫逃，累犯，處有期徒刑捌月。未扣案之汽車鑰
匙壹支、開山刀壹支，均沒收。
    事  實
一、丙○○前於民國八十二年間因違反麻醉藥品管理條例等案件，經本院以八十二年
    度易字第五六七五號判決判處贓物罪部分有期徒刑六月確定，違反麻醉藥品管理
    條例部分則經臺灣高等法院以八十三年度上易字第三七一九號判決判處有期徒刑
    五月確定，二罪所宣告之刑並經臺灣高等法院以八十三年度聲字第二一五八號裁
    定應執行有期徒刑十月確定；又於八十三年間因違反藥事法等案件，經臺灣臺北
    地方法院以八十三年度訴字第二五七八號判決判處應執行有期徒刑九月確定（違
    反藥事法部分處有期徒刑六月，違反麻醉藥品管理條例部分處有期徒刑五月），
    於八十四年間因違反戡亂時期肅清煙毒條例等案件，經臺灣臺北地方法院以八十
    四年度訴字第一一二０號判決判處應執行有期徒刑一年確定（違反戡亂時期肅清
    煙毒條例部分處有期徒刑七月，違反麻醉藥品管理條例部分處有期徒刑七月），
    二判決所宣告之有期徒刑再經臺灣臺北地方法院以八十四年度聲字第八九八號裁
    定應執行有期徒刑一年九月確定；而丙○○於八十四年三月十日入監執行，於八
    十五年二月十七日縮短刑期假釋出獄（需至八十六年六月十五日始假釋期滿）。
    惟丙○○於八十五年間又因違反麻醉藥品管理條例案件，經臺灣臺北地方法院以
    八十五年度易字第二九九二號判決判處有期徒刑六月，並經臺灣高等法院以八十
    五年度上易字第四０二六號判決駁回上訴確定；於同年再因違反麻醉藥品管理條
    例案件，經臺灣臺北地方法院以八十五年度易字第七三四七號判決判處有期徒刑
    十月確定；於八十六年間復因違反藥事法案件，經臺灣臺北地方法院以八十六年
    度訴字第二五七八號判決判處有期徒刑一年確定；嗣八十五年度易字第七三四七
    號與八十六年度訴字第二五七八號判決所宣告之有期徒刑，並經臺灣臺北地方法
    院以八十六年度聲字第一一０八號裁定應執行有期徒刑一年八月確定。丙○○之
    前開假釋因而遭撤銷，於八十五年十二月二十四日入監服刑，於八十八年二月五
    日再經縮短刑期假釋出獄，至八十九年四月二十一日假釋期滿，假釋未經撤銷而
    視為執行完畢。
二、緣甲○○（已由本院另案審結）於七十九年間因犯竊盜案件，經臺灣臺北地方法
    院判處有期徒刑四年，後經臺灣高等法院以八十一年度上更一字第一六一號撤銷
    原判決，判處有期徒刑四年，並經最高法院以八十一年度台上字第四三九０號判
    決駁回上訴確定，再於八十年間因違反懲治盜匪條例案件，經臺灣士林地方法院
    判處有期徒刑十三年，並經最高法院以八十二年度台上字第一一六九號判決駁回
    上訴確定，前開二罪所宣告之有期徒刑並經臺灣高等法院以八十二年度聲字第七
    六一號裁定定應執行有期徒刑十六年，於八十二年二月十一日入監執行，於八十
    七年八月二十一日縮短刑期假釋出獄（需至九十六年九月十八日始縮刑假釋期滿
    ）；復於八十八年間因違反懲治盜匪條例案件，經臺灣士林地方法院判處有期徒
    刑十八年（現仍由臺灣高等法院以九十二年度重上更三字第一八八號審理中），
    前開假釋乃遭撤銷，於八十九年七月四日再入臺灣臺北監獄（以下簡稱臺北監獄
    ）服刑，需至九十八年七月二十七日始期滿，為依法拘禁之人。甲○○在監服刑
    期間，因見同房舍不詳年籍姓名之受刑人利用至監獄外醫院洗腎機會夾帶行動電
    話入監使用，亦欲在監使用行動電話與人聯絡，遂託於九十年一月二十日出監之
    受刑人陳文龍，由陳文龍請甲○○之女陳珊珊申購門號0000000000號
    及裝填電池之行動電話一支，再由陳文龍將該行動電話攜至桃園國軍總醫院洗腎
    中心，交予洗腎之受刑人張財盛藏在跨下攜入臺北監獄，甲○○乃藉此與外界通
    信。甲○○在監期間，因眼疾多次戒護就醫，認戒護較鬆有脫逃之機會，且認其
    家產遭人侵奪，遂以前開門號聯絡丙○○，要求幫忙脫逃，二人遂基於共同之犯
    意聯絡，謀議先由丙○○竊取一部汽車供脫逃時使用。丙○○乃於九十年九月十
    日白天某時，因害怕其竊車時為人發現，乃攜帶其所有之客觀上足供兇器使用之
    開山刀一支，前往桃園縣龍潭鄉○○路五五三巷四十三弄六一號前，以其所有之
    汽車鑰匙一支竊取劉岳峰所有、由陳淑蕙使用（起訴書誤載為陳淑惠所有）之車
    牌號碼ＱＤ─一七七一號自用小客車，得手後即將該車停放在桃園國軍總醫院停
    車場以預備供甲○○脫逃時使用。九十年九月十一日下午某時，丙○○乃找事先
    不知情之乙○○（已由本院審結）及事先知情之真實姓名、年籍均不詳、綽號「
    阿龍」之成年男子，共乘丙○○所有之車牌號碼五Ｇ─四０三九號自用小客車至
    國軍總醫院側門邊停放，再由乙○○駕駛前揭丙○○所竊之自用小客車搭載丙○○、「阿龍」至國軍總醫院急診室前等待。而甲○○於九十年九月十一日晚上六
    時四十五分許，復藉眼疾由臺北監獄管理員李錫琳、替代役役男潘慧賓戒護至國
    軍總醫院就診，甲○○並佯裝不良於行，帶拐杖就診，於同日晚上八時許就診完
    畢後，即在該醫院急診室門口等待計程車返監。其時，丙○○見狀遂先行下車走
    向甲○○，並指示乙○○將車駛近甲○○，乙○○遂打汽車右方向燈、駛近甲○○，乘坐於後座之「阿龍」並依丙○○指示打開右後車門，此時得知訊號之甲○○乃將手中之拐杖丟向潘慧賓而施強暴，致未及防備之潘慧賓因而倒地，甲○○
    即衝入接應之前揭自用小客車右後座，此時已坐上該部自用小客車右前座之丙○○乃將車上所放之開山刀由右前窗戶丟出車外，對李錫琳、潘慧賓施以強暴。而
    乙○○於其時亦明知甲○○被上腳銬腳鐐，身穿囚服，為依法拘禁之人，竟基於
    便利甲○○脫逃之犯意，趁機將該部自用小客車駛至該醫院側門，四人下車旋即
    換乘事先停放於門外之前揭丙○○所有之自用小客車，由乙○○駕駛該自用小客
    車逃逸，由國道二號高速公路龍潭交流道駛往三峽交流道，再往臺北縣橫溪，再
    到臺北縣新店市某不詳山區之溪谷，由丙○○以事先準備之鐵鎚及鐵鑽將甲○○
    之腳鐐打開，再送甲○○至新店捷運站附近離去，而以強暴便利依法拘禁之甲○○脫逃。
二、案經桃園縣警察局移送臺灣桃園地方法院檢察署檢察官偵查起訴。
        理  由
一、訊據被告丙○○對於右揭犯罪事實，除辯稱：開山刀係伊在前一天偷汽車時帶去
    的，伊偷完車就將刀放在車上，去接甲○○當天伊並未將刀帶下車，伊也沒有拿
    刀丟替代役役男，當時是伊急著要開車門的時候掉下來，而來不及拿的云云外，
    餘均坦承不諱。經查：
    (一)前揭0000000000號行動電話門號係由共同被告甲○○的女兒陳珊珊
      所購買之易付卡，連同前揭行動電話交由受共同被告甲○○之託的證人陳文龍
      帶至桃園國軍總醫院洗腎中心，交予洗腎之受刑人張財盛藏在跨下攜入臺北監
      獄等情，業據證人陳珊珊、陳文龍、張財盛等人於檢察官偵訊時證述在卷，核
      與共同被告甲○○所自承之情節相符，且共同被告甲○○於九十年五月一日至
      九十年九月十一止，頻頻以前揭行動電話與外界聯絡之情，亦有前揭行動電話
      之通聯紀錄附卷可稽（見九十年度他字第一九七三號偵查卷下冊第六十五至一
      二四頁），且有遠傳電信股份有限公司之行動電話基本資料函一紙附卷可稽（
      見同前他自卷第六十四頁），堪認被告丙○○係經共同被告甲○○利用前揭託
      證人陳文龍交由證人張財盛帶入臺北監獄之行動電話聯絡，而計畫為前揭便利
      脫逃之行為無誤。
    (二)前揭車牌號碼ＱＤ─一七七一號自用小客車係於九十年九月十日白天某時，由
      被告丙○○攜帶開山刀，在桃園縣龍潭鄉○○路五五三巷四十三弄六一號前，
      以其所有之汽車鑰匙一支所偷一節，業據丙○○於檢察官偵訊及本院審理時自
      承在卷。又共同被告甲○○打電話聯絡被告丙○○時，即要求被告丙○○想辦
      法弄一部車，其意即在要求被告丙○○竊盜一部贓車以供脫逃之用，是被告丙○○與共同被告甲○○間有竊盜之犯意聯絡甚明，堪認被告丙○○此部分之自
      白應與事實相符。再被告丙○○在竊盜時雖持有開山刀一支，惟此係被告丙○○怕在偷車時遭人發現而自行攜帶以供防身之用，業據被告丙○○於本院審理
      中供述在卷，堪認攜帶兇器係被告丙○○自行起意，確不在其與共同被告甲○○之犯意聯絡範圍內，附此敘明。
    (三)又共同被告甲○○於當日晚上八時許就診完畢後，在該醫院急診室門口等待計
      程車返監時，被告丙○○見狀遂先行下車走向甲○○，並指示共同被告乙○○
      將車駛近甲○○，乙○○遂打汽車右方向燈，並駛近甲○○，乘坐於後座之「
      阿龍」並依被告丙○○指示打開右後車門，此時得知訊號之甲○○乃將手中之
      拐杖丟向潘慧賓而施強暴，致未及防備之潘慧賓因而倒地，甲○○即衝入接應
      之前揭自用小客車右後座等情，業據被告丙○○自承在卷；而被告丙○○於此
      時，即將車上所放之開山刀一支由車右前座對在車外之李錫琳丟擲攻擊一節，
      則據證人李錫琳、潘慧賓於本院另案九十二年六月二十四日訊問時結證在卷（
      見九十二年度易字第三三一號卷），被告雖辯稱該把開山刀係伊開車門不小心
      掉下去云云，惟衡之常情，依被告於本院之供述，當時李錫琳已拉住進入右後
      座之甲○○，倘被告未對證人李錫琳為任何強暴行為，證人李錫琳豈會放掉甲○○，是以證人李錫琳、潘慧賓之證述為可採，堪認此事實為真。
    (四)綜上所述，本案事證已臻明確，被告二人之犯行均已堪認定，應予依法論科。
二、查共同被告甲○○於九十年九月十一日係在台北監獄執行中之受刑人，乃係依法
    拘禁之人；又按刑法第三百二十一條第一項第三款之攜帶兇器竊盜罪，係以行為
    人攜帶兇器竊盜為其加重條件，此所謂兇器，其種類並無限制，凡客觀上足對人
    之生命、身體、安全構成威脅，具有危險性之兇器均屬之，且祇須行竊時攜持此
    種具有危險性之兇器為已足，並不以攜帶之初有行兇之意圖為必要，亦不以該凶
    器為行為人所有為必要。被告持以竊取前揭車牌號碼ＱＤ─一七七一號自用小客
    車所攜帶之開山刀一支，雖未經扣案，惟一般所知之開山刀均為金屬製品，質地
    堅硬，刀刃部分極為鋒利，如以之砍人之身體，必將致人體受傷而危及生命、身
    體，於客觀上自足對人之生命、身體、安全構成威脅，故屬「兇器」無誤。是核
    被告丙○○之所為，係犯刑法第一百六十二條第二項之以強暴便利依法拘禁之人
    脫逃罪、第三百二十一條第一項第三款之攜帶兇器竊盜罪竊盜罪。被告與「阿龍
    」就前揭以強暴便利依法拘禁之人脫逃部分，有犯意聯絡及行為分擔，為共同正
    犯；又被告與甲○○就竊盜前揭自用小客車雖有犯意聯絡及行為分擔，固為共同
    正犯，惟被告攜帶前開開山刀前去竊車，係其自行起意，已詳如前述，是甲○○
    就攜帶兇器竊盜部分即不負共同正犯之責，附此敘明。再被告所犯前開二罪間，
    有方法結果之牽連關係，為牽連犯，應從一重論以情節較重之刑法第一百六十二
    條第一項以強暴便利依法拘禁之人脫逃罪。次查，被告前有如事實欄一所載之犯
    罪及執行紀錄，此有臺灣高等法院被告全國前案紀錄表一份附卷可稽，其於有期
    徒刑執行完畢後，五年以內再犯本件有期徒刑以上之罪，為累犯，應依刑法第四
    十七條規定加重其刑。爰審酌被告前已有如事實欄所載之前科紀錄，素行欠佳，
    竟為圖取不法報酬（被告於本院審理中自承共同被告甲○○給伊新台幣二十萬元
    ），攜帶極具危險性之開山刀前去竊車及便利人犯脫逃，其惡性非輕，犯後雖未
    坦承全部之犯行，惟犯後態度尚稱良好等一切情狀，量處如主文所示之刑。至被
    告所用以竊取前揭自用小客車車之汽車鑰匙一支，及其所攜帶之開山刀一支，雖
    均未扣案，惟該鑰匙及開山刀均為被告所有，業據被告於本院審理中供述在卷，
    且均係供本案犯罪所用之物，已詳如前述，因無積極之證據足以證明該支鑰匙及
    開山刀業已滅失，故仍應依刑法第三十八條第一項第二款之規定，予以宣告沒收
    。
據上論斷，應依刑事訴訟法第二百九十九條第一項前段，刑法第二十八條、第三百二
十一條第一項第三款、第一百六十二條第二項、第五十五條、第四十七條、第三十八
條第一項第二款，判決如主文。
本案經檢察官陳美華到庭執行職務。
中      華      民      國    九十三    年      一      月      三十    日
                                    臺灣桃園地方法院刑事第九庭
                                        審判長法  官  林明洲
                                              法  官  何燕蓉
                                              法  官  林春鈴
右正本證明與原本無異。
如不服本判決，應於判決送達後十日內向本院提出上訴狀( 應附繕本 )，上訴於
臺灣高等法院。
                                              書記官  江世亨
中        華        民        國   九十三   年   一   月   三十   日
附論罪科刑依據之法條：
刑法第三百二十一條
犯竊盜罪而有左列情形之一者，處六月以上、五年以下有期徒刑：
一  於夜間侵入住宅或有人居住之建築物、船艦或隱匿其內而犯之者。
二  毀越門扇、牆垣或其他安全設備而犯之者。
三  攜帶兇器而犯之者。
四  結夥三人以上而犯之者。
五  乘火災、水災或其他災害之際而犯之者。
六  在車站或埠頭而犯之者。
前項之未遂犯罰之。
刑法第一百六十二條第一項、第二項
縱放依法逮捕拘禁之人或便利其脫逃者，處三年以下有期徒刑。
損壞拘禁處所械具或以強暴脅迫犯前項之罪者，處六月以上五年以下有期徒刑。
